【裁判字號】    99,易,549
【裁判日期】    990723
【裁判案由】    詐欺
【裁判全文】
臺灣桃園地方法院刑事判決               99年度易字第549號
公  訴  人  臺灣板橋地方法院檢察署檢察官
被      告  甲○○
上列被告因詐欺案件，經臺灣板橋地方法院檢察署檢察官提起公
訴（98年度偵字第31821 號），經臺灣板橋地方法院諭知管轄錯
誤判決而移送本院審理（99年度易字第759 號），嗣因被告於本
院準備程序中就被訴事實為有罪之陳述，經詢問檢察官及被告意
見後，合議庭裁定改依簡式審判程序判決如下：
    主  文
甲○○共同犯詐欺取財罪，累犯，處有期徒刑肆月，如易科罰金
，以新臺幣壹仟元折算壹日，扣案之門號為0000000000號行動電
話壹支（不含SIM 卡）沒收。又共同犯詐欺取財罪，累犯，處有
期徒刑肆月，如易科罰金，以新臺幣壹仟元折算壹日，扣案之門
號為0000000000號行動電話壹支（不含SIM 卡）沒收。應執行有
期徒刑陸月，如易科罰金，以新臺幣壹仟元折算壹日，扣案之門
號為0000000000號行動電話壹支（不含SIM 卡）沒收。
    事  實
一、甲○○前於民國94年間，因偽造文書案件，經臺灣板橋地方
    法院判處有期徒刑6 月確定，甫於96年3 月3 日易科罰金執
    行完畢。詎仍不知悔改，於98年1 月初某日，經由真實姓名
    年籍均不詳、綽號「蔡哥」之成年人告知工作內容係依指示
    前往收取他人所提供之存摺、提款卡及密碼，即可獲得一定
    報酬後，已明知此係從事詐騙集團蒐取供詐得款項匯入帳戶
    之工作（即俗稱之車手），竟仍鋌而走險，允以每收取一件
    金融帳戶資料即可獲得新臺幣（下同）1 千元之條件加入該
    詐騙集團。嗣甲○○、「蔡哥」及其所屬詐騙集團成年成員
    即共同基於意圖為自己不法所有之犯意聯絡，約定由「蔡哥
    」於報紙分類廣告上刊登應徵接送司機之不實廣告，俟有意
    應徵者與「蔡哥」接洽後，「蔡哥」再撥打甲○○所持用非
    其所有之門號0000000000號行動電話（另案查扣），告以當
    日應徵者之特徵，並推由甲○○先後於：(一)、98年2 月19日
    下午1 時許，佯裝係公司之司機，與有意應徵者乙○○（未
    據起訴）在中壢後火車站附近之便利商店見面，因「小蔡」
    所屬詐騙集團成年成員先前在電話中即曾向乙○○詐稱依該
    公司之制度規定，從事性交易工作之小姐與接送司機均無法
    直接向客人收取現金，須由客人將款項匯入接送司機提供之
    帳戶內，而乙○○囿於先前車禍負傷失業而急於求職，遂逕
    依詐騙集團成員之指示，貿然將其所有渣打銀行帳號為0000
    00 0000000000 號帳戶之提款卡及密碼，連同駕駛執照正反
    面影本一併交予甲○○。(二)、同日（2 月19日）下午1 至2
    時許，甲○○仍佯裝係公司之司機，與有意應徵者丙○○（
    未據起訴），又在中壢後火車站附近之便利商店見面，因「
    小蔡」所屬詐騙集團成員先前於電話中即曾向丙○○詐稱依
    該公司之制度規定，從事性交易工作之小姐與接送司機均無
    法直接向客人收取現金，須由客人將款項匯入接送司機提供
    之帳戶內，而丙○○適值失業，為求能順利徵得該份工作，
    遂逕依詐騙集團成員指示，貿然將其所有中國信託銀行帳號
    為00 00000000000000 號帳戶提款卡及密碼，連同駕駛執照
    影本一併交予甲○○。甲○○於取得乙○○、丙○○所有金
    融帳戶之提款卡及密碼後，即依「蔡哥」指示，將乙○○、
    丙○○所有之提款卡及密碼放置在「蔡哥」所指定之中壢火
    車站置物櫃內後，先行離開，迨「蔡哥」所屬詐騙集團成員
    至指定置物櫃內取出帳戶提款卡及密碼，並將報酬2 千元放
    入原置物櫃中後，「蔡哥」再指示甲○○自行前往中壢火車
    站開啟置物櫃領取報酬。
二、案經內政部警政署刑事警察局移請臺灣板橋地方法院檢察署
    檢察官偵查起訴後，經臺灣板橋地方法院判決管轄錯誤移送
    本院審理。
    理  由
一、程序方面：
(一)、本件檢察官起訴被告甲○○所涉詐欺之犯罪事實，核與臺灣
    新竹地方法院於98年6 月30日以98年度易字第89號刑事判決
    所認定被告甲○○參與「蔡哥」及其所屬詐騙集團後，自97
    年5 月9 日起至98年2 月25日止此段期間內，各在新竹縣市
    、臺中縣、基隆市、臺北縣、桃園縣等地，分別收取被害人
    廖益靖、黃榮基、宋文祥、簡光輝、盧銘璋、陳建宇、何文
    君及高慕帆等人金融機構帳戶之犯罪事實，不論係犯罪時間
    、犯罪地點或被害人均迥不相同，該案顯與本案非屬同一案
    件，本院自應為實體判決，先予指明。
(二)、其次，被告甲○○所犯為死刑、無期徒刑、最輕本刑為3 年
    以上有期徒刑以外之罪，其於準備程序進行中，就被訴事實
    為有罪之陳述，經告知簡式審判程序之旨，並聽取當事人之
    意見後，本院合議庭裁定由受命法官獨任進行簡式審判程序
    ，合先敘明。
二、上開犯罪事實，業據被告甲○○迭於警詢、準備程序及審理
    時坦認不諱（見偵卷第113 至118 頁，臺灣板橋地方法院99
    年度易字第759 號卷第44頁反面、第47頁反面，本院99年7
    月9 日準備程序筆錄第2 頁），核與證人即被害人乙○○於
    警詢及偵訊時所陳述（見偵卷第9 頁至第11頁、第132 頁至
    第133 頁），以及被害人丙○○於警詢中指訴之被害情節相
    符（見偵卷第13頁至第15頁、第18頁至第19頁），此外，並
    有自由時報分類廣告影本、刑事警察局偵7 隊2 組指認犯罪
    嫌疑人紀錄表、記載被告年籍地址及被害人帳戶明細資料之
    筆記紙影本2 張、車籍查詢基本資料詳細畫面、渣打國際商
    業銀行股份有限公司98年3 月10日渣打商銀CB-OPS字第0980
    0818號函、中國信託商業銀行股份有限公司98年3 月12日中
    信銀字第09822271203282號函附帳戶歷史交易查詢明細等件
    在卷可稽，足認被告甲○○所為自白核與事實相符，堪以採
    信。本件事證已明，被告詐欺犯行堪以認定，應予依法論科
    。
三、論罪科刑方面：
(一)、按刑法上之幫助犯，係指以幫助之意思，對於正犯資以助力
    ，而未參與實施犯罪之行為者而言，如就構成犯罪事實之一
    部，已參與實施即屬共同正犯；且按刑法第28條之共同正犯
    ，係採客觀主義，以共同實施構成犯罪事實之行為為成立要
    件，雖共犯相互間衹須分擔一部分行為，苟有犯意之聯絡，
    仍應就全部犯罪事實共同負責（最高法院49年臺上字第77號
    判例、84年度臺上字第5039號判決意旨參照）。查被告甲○○既已明知綽號「蔡哥」及其所屬集團成員均係以詐騙他人
    之款項為目的而為一定之分工，仍決意加入以賺取該詐騙集
    團所給予之不法所得，客觀上復又為該集團擔任「車手」工
    作，負責收取該集團所收集之人頭帳戶提款卡及帳號密碼，
    以便該集團得以順利取得被害人因遭詐騙陷於錯誤所交付之
    金錢，被告甲○○主觀上顯有將其他成員所為視為自己所為
    之認識，且客觀上並已參與詐欺取財罪部分之犯罪構成要件
    行為，而與該詐騙集團其他成員間存有合作、分工之功能性
    支配關係，依上開說明，被告自應就如事實欄所載之詐騙犯
    行負全部之責任。
(二)、核被告所為，均係犯刑法第339 條第1 項之詐欺取財罪。被
    告就其所犯上開詐欺犯行，與真實姓名年籍均不詳綽號「蔡
    哥」之成年人暨其所屬詐騙集團成員間，有犯意聯絡及行為
    分擔，應論以共同正犯。被告所犯上開二罪，犯意各別，行
    為互殊，應予分論併罰。
(三)、其次，被告前於94年間，因偽造文書案件，經臺灣板橋地方
    法院判處有期徒刑6 月確定，甫於96年3 月3 日易科罰金執
    行完畢，有臺灣高等法院被告前案紀錄表在卷可稽。其受有
    期徒刑執行完畢，5 年內故意再犯本件最重本刑為有期徒刑
    以上之罪，均為累犯，均應依刑法第47條第1 項規定加重其
    刑。
(四)、爰審酌被告正值壯年，身強體健，竟不循正途賺取金錢，而
    與不法詐騙份子合作行騙牟利，造成被害人產生對社會之不
    信任感，危害社會秩序非淺，實屬不該，惟念及被告自遭警
    查獲時起即勇於坦承犯行配合調查，另就本件犯罪結構觀之
    ，其亦非居於上游主導之地位，並考量其犯罪動機、智識程
    度等一切情狀，量處如主文所示之刑。再者，被告行為時之
    刑法第41條第8 項原係規定：「第一項至第三項規定於數罪
    併罰，其應執行之刑未逾六個月者，亦適用之」，上開規定
    嗣經司法院大法官會議釋字第662 號解釋認與憲法第23條規
    定有違，且與釋字第36 6號解釋意旨不符，而自98年6 月19
    日起失其效力，並於同年12月30日修正：「第1 項至第4 項
    及第7 項之規定，於數罪併罰之數罪均得易科罰金或易服社
    會勞動，其應執行之刑逾6 月者，亦適用之。」，此既係前
    揭釋字第366 號解釋意旨有關易科罰金併合處罰時定應執行
    刑法理之明文化，非屬法律變更（最高法院95年第8 次刑事
    庭會議決議意旨參照），即無新舊法比較之問題，且本件被
    告所應執行之刑，亦未超過有期徒刑6 月，爰逕適用修正後
    刑法第41條第8 項規定，定其應執行刑之刑，及就各宣告刑
    與執行刑均諭知易科罰金之折算標準，以為警惕。
(五)、末查，另案查扣之門號0000000000號行動電話（不含SIM 卡
    ）係被告甲○○為與「蔡哥」聯繫收取帳戶資料而犯本件詐
    欺案件所用之物（見臺灣新竹地方法院檢察署98年度偵字第
    1835號卷），復為被告甲○○所有，此迭據被告供承在卷，
    應依刑法第38條第1 項第2 款規定沒收。至上開門號內附之
    SIM 卡，其申辦人既非被告或其他共犯，尚難逕依前揭規定
    予以沒收，併此敘明。
據上論斷，應依刑事訴訟法273 條之1 第1 項、第299 條第1 項
前段，刑法第28條、第339 條第1 項、第47條第1 項、第51條第
5 款、第41條第1 項前段、第38條第1 項第2 款，刑法施行法第
1 條之1 第1 項、第2 項前段，判決如主文。
本案經檢察官吳佳美到庭執行職務。
中    華    民    國    99    年    7     月    23    日
                  刑事第八庭    法  官  呂綺珍
附錄論罪科刑法條：
中華民國刑法第339條
（普通詐欺罪）
意圖為自己或第三人不法之所有，以詐術使人將本人或第三人之
物交付者，處5 年以下有期徒刑、拘役或科或併科1 千元以下罰
金。
以前項方法得財產上不法之利益或使第三人得之者，亦同。
前二項之未遂犯罰之。
以上正本證明與原本無異。
如不服本判決應於收受判決後10日內向本院提出上訴書狀，並應
敘述具體理由。其未敘述上訴理由者，應於上訴期間屆滿後20日
內向本院補提理由書(均須按他造當事人之人數附繕本)「切勿逕
送上級法院」。
                                書記官   范升福
中    華    民    國    99    年    7     月    26    日

司法院資訊處製作；財團法人民間司法改革基金會備份。
